臺灣高等法院民事判決　　　　　　　　　96年度訴易字第34號
原　　　告　大盛飾有限公司
法定代理人　甲○○
被　　　告　丙○○
　　　　　　亞億營造股份有限公司
法定代理人　乙○○
共　　　同
訴訟代理人　謝生富律師
上列當事人間因侵權行為損害賠償事件，原告提起刑事附帶民事
訴訟，經本院刑事庭移送前來（96年度附民字第30號），本院於
96年10月16日言詞辯論終結，判決如下：
    主      文
被告應連帶給付原告新臺幣伍萬伍仟肆佰捌拾玖元，及被告丙○
○自民國九十六年三月九日起、被告亞億營造股份有限公司自民
國九十六年三月十四日起，均至清償日止，按年息百分之五計算
之利息。
原告其餘之訴駁回。
訴訟費用由被告連帶負擔百分之九十四，餘由原告負擔。
    事實及理由
一按「公司之經理人或清算人，股份有限公司之發起人、監察人
  、檢查人、重整人或重整監督人，在執行職務範圍內，亦為公
  司負責人」、「解散之公司，於清算範圍內，視為尚未解散」
  、「清算人之職務如左‧‧‧二　收取債權、清償債務」、「
　公司變更章程、合併、解散及清算，準用無限公司有關之規定
  」，公司法第8條第2項、第25條、第84條第1項第2款、第113
  條分別定有明文。本件原告大盛飾有限公司（下稱大盛公司
  ）於民國96年1月23日經全體股票同意解散，並選任甲○○為
  清算人，於同年月25日申請解散登記，經經濟部准予解散登記
  （本院卷第14-16頁），則原告列甲○○為法定代理人，核無
  不合。又原告清算人之職務包括本件之收取債權，原告於清算
  範圍內，視為尚未解散，其仍有當事人能力，被告抗辯原告欠
  缺當事人能力，應依民事訴訟法第249條第1項第3款規定駁回
  原告之訴云云，即無可取。
二原告起訴主張：被告丙○○係被告亞億營造股份有限公司（下
  稱亞億公司）聘僱之工地主任，受亞億公司負責人乙○○之指
  示，負責處理亞億公司與伊之合約糾紛，竟於民國95年2月15
  日下午1時11分許，夥同不詳姓名成年男子6名至伊公司，由丙
  ○○與伊公司負責人甲○○在辦公室內協調，因無法達成結論
  ，丙○○竟指示上揭6名成年男子徒手或持尖刀、棒球棒，共
  同砸毀大盛公司所有之影印機1台、雷射彩色列表機1台、電腦
  主機2台、康柏液晶螢幕1台、分離式冷氣機1台、實木公文櫃2
  組、強化玻璃窗2片、車號0400-FJ號小貨車之擋風玻璃1片及
  其車頭、三葉50cc機車車身、公文鐵櫃2組、錄影設備1組、監
  視器螢幕2台等（下稱系爭被毀損物品）。系爭被毀損物品價
  值、修復費用計新臺幣（下同）292,800元，另因被告毀損伊
  所有上開辦公設備等，使伊營運重要文件遺失，致營業損失達
  30萬元，以上損失計592,800元，又亞億公司為丙○○之僱用
  人，應與丙○○負連帶賠償責任。爰依民法第184條第1項、第
  188條第1項之規定，求為命被告連帶給付592,800元，及自起
  訴狀繕本送達翌日加計法定遲延利息之判決。
  被告則以：丙○○非亞億公司之受僱人，而係受任人，本件無
  民法第188條第1項之適用，另原告就其所受損失未盡舉證之責
  ，其請求無理由云云，資為抗辯。
三原告主張前揭事實，提出系爭被毀損物品明細、報價單、估價
  單、工作單、收據、93年度營利事業所得稅電子結算申報回執
  聯等件為證（本院卷第40-47、77-79頁）。
  (一)被告丙○○就其毀損原告所有系爭被毀損物品之事實不爭執
    ，又丙○○確因上開毀損事實，經臺灣板橋地方法院95年11
    月7日95年度易字第1408號刑事判決判處有期徒刑5月，如易
    科罰金以銀元300元折算1日、本院96年4月4日95年度上易字
    第2610號刑事判決上訴駁回確定，已據本院調閱該刑事卷宗
    審閱屬實，原告主張被丙○○上開毀損侵權行為之事實，洵
    堪認定。
  (二)按「受僱人因執行職務，不法侵害他人之權利者，由僱用人
    與行為人連帶負損害賠償責任」，民法第188條第1項前段定
    有明文。另「按僱用人藉使用受僱人而擴張其活動範圍，並
    享受其利益，且受僱人執行職務之範圍，或其適法與否，要
    非與其交易之第三人所能分辨，為保護交易之安全，受僱人
    之行為在客觀上具備執行職務之外觀，而侵害第三人之權利
    時，僱用人即應負連帶賠償責任。故民法第一百八十八條第
    一項所謂受僱人因執行職務不法侵害他人之權利，不僅指受
    僱人因執行其所受命令，或委託之職務自體，或執行該職務
    所必要之行為而言，即濫用職務或利用職務上之機會及與執
    行職務之時間或處所有密切關係之行為，其在外形之客觀上
    足認為與執行職務有關，而不法侵害他人之權利者，即令其
    係為自己利益所為之違法行為，亦應包括在內」、「在客觀
    上為他人所使用，從事一定之事務，而受其監督者，不問有
    無契約關係或報酬，及名稱為何，均屬民法第一百八十八條
    之受僱人」（最高法院91年度台上字第2627號、94年度台上
    字第2243號判決要旨參照）。被告丙○○不否認受亞億公司
    聘僱擔任工地主任（本院卷第29頁），其選任辯護人於本院
    刑事庭亦稱：「被告（丙○○）只是領薪水的小職員‧‧‧
    」在卷（本院卷第106頁背面），顯然在客觀上丙○○為亞
    億公司所使用，從事一定之事務，而受亞億公司之監督，即
    屬民法第188條之受僱人。又丙○○前揭毀損行為，係濫用
    職務或利用職務上之機會及與執行職務之時間或處所有密切
    關係之行為，其在外形之客觀上已足認為與執行職務有關，
    丙○○毀損原告所有系爭被毀損物品，已屬不法侵害原告之
    權利，揆諸上開說明，亞億公司仍應負民法第188條第1項之
    僱用人責任，其辯稱丙○○就本件言，僅係受亞億公司之委
    任處理工地主任業務外之訂約金糾紛事項，無民法第188 條
    之適用云云，即無可採。
  (三)被告丙○○不法侵害原告之權利，亞億公司復為其僱用人，
    依民法第188條第1項前段之規定，其等應連帶負損害賠償責
    任。原告請求被告連帶賠償之金額，是否有據，分述之：
    1.系爭被毀損物品292,800元部分：
      (1)按「不法毀損他人之物者，被害人得請求賠償其物因毀
        損所減少之價額」，民法第196條定有明文。另依該條
        之規定請求賠償物被毀損所減少之價額，固得以修復費
        用為估定之標準，但以必要者為限，如修理材料以新換
        舊品，應予折舊。
      (2)原告就其所有系爭被毀損物品價值、修復費用292,800
        元，提出報價單、估價單、工作單、收據等為證，並主
        張原始資料亦因被毀損而無法提出等語。被告則否認該
        等證據之真正，辯稱原告應提出原始資料，並就毀損、
        折舊等情形舉證以實其說。然按：「當事人已證明受有
        損害而不能證明其數額或證明顯有重大困難者，法院應
        審酌一切情況，依所得心證定其數額」，民事訴訟法第
        222條第2項定有明文，原告就其受有損害一節，以刑事
        判決及照片（影本見本院卷第91-95頁）等為相當之證
        明，且被告丙○○自承確有上開毀損之侵權行為，顯然
        原告已證明其受有損害。又被告丙○○既毀損原告辦公
        室內相關設備，則原告所稱系爭被毀損物品之原始資料
        等亦遭毀損無法提出云云，即非無據，核其情形係屬不
        能證明其數額或證明顯有重大困難，本院自得依上開規
        定審酌一切情況，依所得心證定其數額。
      (3)本院審酌如附表所示編號8、9物品（小貨車、機車車損
        ）得以修復方式填補損害外，其餘物品影印機、印表機
        、電腦主機、螢幕、冷氣機、公文櫃、玻璃窗、錄影設
        備、監視器螢幕，或屬電子產品，日新月異，且依照片
        觀之，修復不如改購新品，或屬修復亦難達原有使用狀
        況（玻璃窗、公文櫃等），原告以其購買時之價值為其
        損害，尚屬有據。然系爭毀損物品無論係以購買時之價
        值或以修復費用為損害金額，均應予折舊，有如上述。
        原告因未提出原始資料，無從依出廠時間計算其折舊，
        然該等物品至少存有已逾耐用年數後之殘價〔除以（耐
        用年數加一）〕，本院爰以其等殘值定原告得請求之損
        害金額。
      (4)系爭被毀損物品原購買價值或修復費用、耐用年數如附
        表價值欄、耐用年數欄（見本院卷第62-65頁固定資產
        耐用年數表）所示。至編號實木公文櫃、公文鐵櫃，卷
        附耐用年數表無相同物品耐用年數表，爰以相當之木造
        房屋耐用年數之10年定其年數，並以公文鐵櫃與實木公
        文櫃性質相當，亦以10年為其耐用年數。各物品之殘值
        如附表殘值欄所示，合計55,489元（詳如附表所示）。
      (5)原告就被毀損之物品得請求之賠償為55,489元，其逾此
        範圍之請求，於法無據，不應准許。
    2.營業損失30萬元部分：
      (1)按「當事人主張於己有利之事實者，就其事實有舉證之
        責任」，民事訴訟法第277條前段定有明文。原告主張
        因被告毀損其所有上開辦公設備等，使其營運重要文件
        遺失，致營業損失達30萬元一節，未據舉證以實其說，
        原告雖提出93年度營利事業所得稅電子結算申報回執聯
        暨結算申報書、資產負債表（本院卷第77-79頁），均
        無由證明其上開營業損失達30萬元之主張。
      (2)另本件侵權行為時間在95年2月間，本院依職權函調原
        告之營業稅申報資料，財政部臺灣省北區國稅局三重稽
        徵所以96年8月27日北區國稅三重三字第0961040544號
        函檢送原告公司94年度營業稅申報書6紙（按加值型及
        非加值型營業稅法第35條規定：「營業稅人‧‧‧應以
        每二月為一期，於次期開始十五日內，填具‧‧申報書
        ，檢附‧‧向主管稽徵機關申報‧‧‧」），並說明：
        「二、該公司無95年度營業稅申報資料」在卷（本院卷
        第55-61頁），原告94年度營業稅資料不能證明原告主
        張其因被告毀損行為致營業損失達30萬元之事實，上開
        函自難作為有利於原告認定之依據。
      (3)原告既不能舉證證明其受有營業損失30萬元之事實，本
        院盡調查能事亦不能為此證明，其請求營業損失30萬元
        ，於法無據，不應准許。
    3.以上，原告得請求之金額為55,489元。
四綜上所述，原告依侵權行為損害賠償之法則，請求被告連帶給
  付原告55,489元，及自起訴狀送達翌日即丙○○自96年3月9日
  起、亞億公司自同年月14日起（本院附民卷第3、5頁，丙○○
  、亞億公司依序自96年3月8日、96年3月13日收受起訴狀繕本
  ），均至清償日止，按年息5％計算之利息，於法有據，應予
  准許，其逾此範圍之請求，於法無據，應予駁回。
五本件因事證已臻明確，兩造其餘攻擊、防禦方法及所為之立證
  ，經審酌後認與判決之結果不生若何影響，無庸再逐一予以論
  列，合併敘明。
結論：本件原告之訴，為一部有理由，一部無理由，依民事訴訟
法第79條、第85條第2項，判決如主文。
中　　華　　民　　國　　96　　年　　10　　月　　30　　日
                    民事第十六庭
                        審判長法　官 沈方維
　　　　　　　　　　　　  　　法　官 呂淑玲
　　　　　　　　　　　　　  　法　官 湯美玉
正本係照原本作成。
不得上訴。
中　　華　　民　　國　　96　　年　　10　　月　　30　　日
　　　　　　　　　　　　　　　書記官 蕭進忠
